【裁判字號】    97,抗,528
【裁判日期】    970630
【裁判案由】    拍賣抵押物
【裁判全文】
臺灣臺北地方法院民事裁定               97年度抗字第528號
抗  告  人  福祿壽三仙製藥廠有限公司
法定代理人  甲○○
抗  告  人  丁○○
            乙○○
相  對  人  財政部臺灣省中區國稅局臺中市分局
法定代理人  丙○○
上列當事人間聲請拍賣抵押物事件，抗告人對於中華民國96年12
月6日本院所為之96年度拍字第1406號民事裁定提起抗告，本院
裁定如下：
    主  文
抗告駁回。
抗告程序費用新臺幣壹仟元由抗告人負擔。
    理  由
一、本件福祿壽三仙製藥廠有限公司（下稱福祿壽公司）雖非原
    審拍賣抵押物裁定之當事人，惟其係該抵押權所擔保債權之
    債務人，顯與原審裁定有相當之利害關係，自得提起抗告，
    合先敘明。
二、相對人於原審聲請意旨略以：抗告人福祿壽公司因滯欠87年
    度營業稅滯納本稅新臺幣（下同）2,742萬2,622元、行救加
    計利息1,388萬2,270元、滯納金411萬3,393元、滯納利息10
    3萬2,523元，至民國96年12月7日止，共計為4,645萬808元
    。經抗告人乙○○及第三人李保峰同意以其所有如原審裁定
    附表所示之不動產（下稱系爭不動產）設定作為福祿壽公司
    前開本稅、行救加計利息、滯納金、滯納利息之擔保，設定
    抵押權予相對人，並依法登記在案，後第三人李保峰於90年
    12月25日贈與其部分之不動產與抗告人丁○○，惟依前開規
    定並不影響聲請人實行抵押權。茲因系爭稅款已經行政救濟
    確定，為確保租稅債權，爰依法聲請裁定准予拍賣抵押物，
    以資受償等語。原審則裁定抗告人所有之系爭不動產准予拍
    賣。
三、抗告意旨略以：聲請拍賣抵押物之事件雖屬非訟事件，僅為
    形式上要件審核，然不能解免法院應依職權調查事實及必要
    之證據的責任，倘聲請人提出之抵押權登記相關證據有誤或
    不符，法院即應依職權調查事實，或命雙方到場說明，以釐
    清事實，再為準駁之裁定，倘所提出之擔保債權非屬抵押權
    所擔保之範圍，或未屆清償期、或已受清償，即應駁回其聲
    請。而抗告人以本件抵押權登記為87年6月5日提出，同年6
    月12日完成登記，相對人提出之第三人同意書為登記後1年
    多之88年6月21日所製作，是該同意書顯非本件抵押擔保之
    釋明證物。又本件抵押權為一般抵押權，其所擔保者為特定
    債權，且契約書並無利息、違約金、遲延利息之記載，然債
    權人提出之債權釋明則含有高額之利息及類似違約金之滯納
    金，與抵押權登記所擔保之債權標的明顯不符。縱認相對人
    提出之債權為本件抵押權所擔保，然因相對人已於臺中地方
    法院95年度執字第38616號執行事件中提出參與分配，而該
    執行事件業已拍定，於96年7月19日製作分配表，並於96年8
    月8日實行分配，相對人所提出之優先債權悉數獲得分配，
    未獲完全分配者為罰鍰部分，而罰鍰部分並非本件抵押權所
    擔保之債權，是本件抵押權所擔保之債權顯已完全受償，相
    對人聲請拍賣抵押物實無理由，原審疏漏未察並准予拍賣，
    應屬不當，當予廢棄等語。
四、按抵押權人於債權已屆清償期而未受清償者，得聲請法院拍
    賣抵押物，就其賣得價金而受清償，民法第873條第1項定有
    明文。次按，抵押權經設定登記後，債權人因債務屆滿未受
    清償，依民法第873條第1項之規定，即得聲請法院拍賣抵押
    物，如對於此項法律關係有爭執時，亦應由有爭執之人提起
    訴訟，以求解決，不得僅依抗告程序聲明其有爭執，並據為
    廢棄拍賣裁定之理由（參照最高法院51年台抗字第269號判
    例意旨）。
五、經查，相對人於原審上開之主張，業據其提出扺押權設定契
    約書影本、他項權利證明書影本、土地及建物登記簿謄本、
    擔保同意書影本、臺灣台北地方法院財務案件債權憑證影本
    、印鑑證明影本、營業稅核定稅額繳款書影本、欠稅總歸戶
    查詢情形表、稅款保全案件明細資料、徵銷明細檔查詢影本
    、代收移送行政執行處滯納營業稅稅款及財務罰緩繳款書影
    本、營業稅稅籍資料查詢作業、財政部函、行政院函、財政
    部台灣省中區國稅局函、臺灣高等行政法院96年度訴字第00
    374號判決等件為證。原審依相對人所提上開文件證物為形
    式上審查，認為系爭抵押權登記之清償期業已屆滿而未受清
    償，因而裁定准許相對人拍賣抵押物之聲請，核無不合。抗
    告人雖以前開情詞置辯，惟其所稱縱然屬實，亦係實體法上
    之爭執，應由抗告人另行提起訴訟以資解決，尚非本件非訟
    程序所得加以審究。從而，抗告意旨指摘原裁定不當，求予
    廢棄，為無理由，應予駁回。
六、據上論結，本件抗告為無理由。依非訟事件法第21條第2項
    、第24條第1項、第46條，民事訴訟法第495條之1第1項、第
    449條第1項、第78條，裁定如主文。
中    華    民    國    97    年    6     月    30    日
                  民事第四庭  審判長法  官  劉坤典
                                    法  官  吳定亞
                                    法  官  賴武志
以上正本係照原本作成。
本裁定除以適用法規顯有錯誤為理由，並經本院許可外，不得再
抗告。如提起再抗告，應於收受後10日內委任律師為訴訟代理人
向本院提出再抗告狀。並繳納再抗告費新台幣1,000元。
中    華    民    國    97    年    6     月    30    日
                                    書記官  施若娟


司法院資訊處製作；財團法人民間司法改革基金會備份。
